臺灣臺東地方法院交通事件裁定　　　　95年度交聲字第125號
原處分機關　交通部公路總局高雄區監理所臺東監理站
代　表　人　楊財惠
異　議　人　礐興企業股份有限公司
法定代理人　丁○○
代　理　人　丙○○
上列異議人即受處分人因違反道路交通管理處罰條例案件，對於
交通部公路總局高雄區監理所臺東監理站於民國95年12月7 日以
東監違裁字第裁81－P00000000號（原舉發案號：花警交字第P00
000000號 ）所為之裁決處分，聲明異議，本院裁定如下：
    主  文
原處分撤銷。
礐興企業股份有限公司汽車所有人，汽車裝載貨物超過核定之總
重量裝載，處罰鍰新臺幣貳萬元，並記車牌號碼588-SK號自用一
般曳引車之汽車違規紀錄壹次。
    理  由
一、原處分意旨略以：異議人即受處分人（下稱異議人）礐興企
    業股份有限公司所有之車牌號碼588－SK 號自用一般曳引車
    於民國95年10月12日下午4時50分許，在省道臺9 線295.9公
    里處，因「載運砂石超重9 公噸」，經警逕行製單舉發後，
    爰依道路交通管理處罰條例第29條之2第3項之規定，於95年
    12月7日以東監違字第裁81─P00000000號，裁罰異議人新臺
    幣（下同）19,000元等情。
二、聲明異議意旨如異議狀所載（如附件）。
三、按貨車裝載貨物不得超過核定之總重量，道路交通安全規則
    第79條第1項第1款定有明文。次按汽車裝載貨物超過核定之
    總重量、總聯結重量者，處汽車所有人罰鍰，並記汽車違規
    紀錄1次，其應歸責於汽車駕駛人時，除依第3項規定處汽車
    駕駛人罰鍰及依第63條第1項第2款規定記點外，並記該汽車
    違規紀錄1次。有前2項規定之情形者，應責令改正或當場禁
    止通行，並處新臺幣1 萬元罰鍰，超載10公噸以下者，以總
    超載部分，每1 公噸加罰新臺幣1000元；超載逾10公噸至20
    公噸以下者，以總超載部分，每1 公噸加罰新臺幣2000元；
    超載逾20公噸至30公噸以下者，以總超載部分，每1 公噸加
    罰新臺幣3000元；超載逾30公噸者，以總超載部分，每1 公
    噸加罰新臺幣5000元。未滿1公噸以1公噸計算，道路交通管
    理處罰條例第29 條之2第1項、第3項亦有明文。
三、經查：
（一）異議人礐興企業股份有限公司所屬之司機戊○○，駕駛車
      號588-SK號自用一般曳引車，後掛車牌號碼67－TH號自用
      半拖車（下稱本件砂石車），於前揭時地載運砂石，經警
      丈量結果為總重44公噸，扣除經核定總聯結重量35公噸，
      超重9公噸等情，業經證人即舉發員警陳旻愷（原名乙○
      ○）、甲○○證述綦詳，且有採證照片4 幀、行車執照影
      本1 份在卷可稽，參以異議人代理人丙○○亦供稱：當天
      砂石車有超載等語，及證人戊○○證稱：當天開車出門時
      就已經超重了等語，則上開砂石車有超載砂石之情，堪信
      為真。
（二）而計算砂石車超重之方式，係先以皮尺測量砂石車內緣的
      長、寬、高後，再以長乘以寬乘以高乘以比重，再加上空
      車重，即是總重量，之後減去核定重量，即是超載數量，
      而本件砂石車經測量後長為910公分、寬為234公分、高87
      公分，乘以砂石比重1.5 ，加上空車重16.5公噸，減去核
      定重35公噸之結果，即超載9.29公噸（計算式：9.1×2.3
      4×0.87×1.5+16.5=44.29-35=9.29 ）等情，業經證人陳
      旻愷、甲○○證述綦詳，且有花蓮縣警察局交通隊製各類
      砂石車丈量過磅計算表在卷可稽，參以經本院函詢財團法
      院車輛研究測試中心，關於弧形框式是否會影響尺度、聯
      結總重或有效裝載容積之計算，該中心函覆本院之結果為
      並無影響，有該中心96年3月29日車行字第096001395號函
      文附卷可佐，是異議人辯稱：上開砂石車為弧形框式，因
      此以丈量法計算之結果會多於實際上裝載之重量云云，顯
      為臆測之詞，不足採信。
四、綜上所述，異議人所有之上開砂石車，有於上述時間、地點
    ，超載砂石之事實，應堪認定。原處分機關據以爰引依道路
    交通管理處罰條例第29條之2之規定，裁處異議人罰鍰19,00
    0 元，固非無據，惟依上開計算式計算之結果，前揭砂石車
    超載為9.29公噸，而依照道路交通管理處罰條例第29 條之2
    第3項後段之規定，未滿1公噸部分，應以1 公噸計算，則超
    載重量應為10公噸，從而罰鍰金額應為20,000元（計算式：
    10 000+10x1000=20000），原處分機關僅以超載9 公噸裁罰
    ，尚有違誤，且上開條文第1 項規定，除處以汽車所有人罰
    鍰外，並應予並記汽車違規紀錄1 次，是原處分機關漏未依
    該條項規定記汽車違規紀錄1 次，亦有不當。是以，本件異
    議人之聲明異議雖無理由，然原處分既有前揭可議之處，即
    屬無可維持，應由本院予以撤銷，另裁定如主文第2 項所示
    ，以資適法。
據上論斷，應依道路交通案件處理辦法第20條，裁定如主文。
中　　華　　民　　國　　96　　年　　6　   月　　20　　日
                  交通法庭      法  官 陳君鳳
以上正本證明與原本無異。
如不服本裁定應於送達後5日內向本院提出抗告狀。
                                書記官　洪月甚
中　　華　　民　　國　　96　　年　　6　   月　　20　　日
